# 有条件股权转让问题一

提问人：杜门翠绿 时间：2010-07-14 15:42:34
具体内容： 2010 年 1 月 10 日，甲方与乙方签订股权转让协议，约定： 1 。甲方收购乙方全资单位A公司51%的股权，单位A股本 1000万元，基准日（ 2009 年 12 月 31 日）净资产 2000 万元（可辨认，无土地等增值资产，单位A属于高科技类公司）； 2 。收购价格总计为 2250 万元； 3 。转让价款甲方先行支付 1750 万元（协议签订后 3 日内），剩余 500 万元为有条件支付，具体条件为： 1 ）若 2010 年单位A实现净利润超过 1000 万，则由甲方支付乙方 250 万元，若单位A实现净利润未超过 1000 万，则按照250-（ 1000 万-2010年实现净利）支付（到零为止）； 2 ）若 2011 年单位A实现净利润超过 1000 万，则由甲方支付乙方 250 万元，若单位A实现净利润未超过1000 万，则按照250-（ 1000 万-2010年实现净利）支付（到零为止）。 3 ）支付时点为：年度审计结果出具后的 5 天内履行支付义务。 4 ）在 500 万根据上述条件由甲方支付给乙方前， 500 万元甲方先支付至单位A（与 1750 万同一时间），作为甲方对单位A的借款，甲方须支付股权款时，由单位A归还，不计息。
甲方处理如下： 1 ）合并日（ 2010 年 1 月）甲方长期股权投资初始成本为 1750 万元，（1750-2000*51%）=730万计入商誉。
2 ） 500 万作为应收单位A借款。 3 ）甲方 2011 年及 2012 年根据支付剩余股权转让款的实际价款，分别增加计入商誉。 上述处理是否正确，请各位老师提出宝贵意见。

回答人：chenyiwei
回复 楼主 杜门翠绿 的帖子根据《企业会计准则第 20 号——企业合并》规定，购买方在购买日对作为企业合并对价付出的资产、发生或承担的负债应当按照公允价值计量。由于本案例中，部分购买对价需以或有对价方式支付，因此甲方应当在购买日对该或有对价的公允价值作出合理的估计，估计的主要依据就是A企业在 2010 、 2011 年内，在甲方的控制之下经营时的盈利预测。如果根据盈利预测，甲方认为很可能需要支付全部或部分或有对价（或者根据盈利预测结果和上述公式，可以测算出应支付的对价金额的），应当把最有可能支付的金额作为或有对价的价值预计入帐，并计入商誉（注意：不能在实际支付时才入帐）。后续实际支付金额与原预计金额之间的差额，根据最新准则规定不再调整商誉，而是计入损益。

回答人：chenyiwei
回复 藤椅 杜门翠绿 的帖子IFRS 3(Revised)，对自 2009 年 7 月 1 日以后开始的会计年度生效。 中国准则应该也会很快据此作出相应的修订。